臺灣基隆地方法院行政訴訟判決
110年度交字第6號
原      告  黃承偉  
被      告  交通部公路總局臺北市區監理所

代  表  人  江澍人  
訴訟代理人  吳孟娟  
上列當事人間交通裁決事件，原告不服被告民國110年1月4日北
市監基裁字第25-C00000000號裁決，提起行政訴訟，本院判決如
下：
    主  文
原告之訴駁回。
訴訟費用新臺幣參佰元由原告負擔。
    事實及理由
壹、程序事項：
    按交通裁決事件之裁判，得不經言詞辯論為之，行政訴訟法
    第237條之7定有明文。本件係因原告不服被告依道路交通管
    理處罰條例第60條第1項規定所為裁決，而提起撤銷訴訟，
    屬交通裁決事件之裁判，依前揭規定，爰不經言詞辯論，逕
    行裁判，合先敘明。　　
貳、實體事項：
一、事實概要：
　　原告於民國109年10月28日14時30分許，駕駛車牌號碼000-0
    000號營業貨櫃曳引車（下稱系爭車輛），行經新北市○○區○
    ○路○段00號（下稱系爭地點），因「有違反道路交通管理處
    罰條例之行為，經交通勤務警察制止時，不聽制止」之違規
    行為，經新北市政府警察局汐止分局（下稱舉發機關）員警
    親眼目睹，而於109年10月28日填製新北警交字第C00000000
    號舉發違反道路交通管理事件通知單（下稱舉發單）當場舉
    發，並記載應到案日期為109年11月28日前（原告拒簽收，
    舉發機關遂記明事由與告知事項）。原告嗣於109年11月9日
    以交通違規申訴電子郵件表示不服，經被告轄下基隆監理站
    向舉發機關確認違規屬實，被告乃於110年1月4日作成北市
    監基裁字第25-C00000000號違反道路交通管理事件裁決書，
    依道路交通管理處罰條例第60條第1項規定，認原告有「有
    違反道路交通管理處罰條例之行為，經交通勤務警察制止時
    ，不聽制止」之違規行為，裁處原告「罰鍰新臺幣（下同）
    20,000元，吊扣駕駛執照6個月」（下稱原處分）。原告不
    服，遂於同日提起本件行政訴訟。
二、原告主張：
　　原告當日駕駛系爭車輛行經系爭地點，未注意有舉發機關員
    警在路邊攔停車輛，俟伊行至前方路口停等紅燈，才見聞舉
    發機關員警以手勢令其靠邊，且已鳴響警笛，原告隨即將系
    爭車輛開到路旁停車，並無拒絕停車之行為等語。並聲明：
    撤銷原處分。
三、被告答辯：
　　舉發機關員警於系爭地點發現原告駕駛系爭車輛違規行駛大
    貨車管制區，遂當場以手勢及吹哨示意停車，惟原告未停車
    接受稽查，而係員警後續駕車攔停後依法舉發，則舉發機關
    填具舉發單予以舉發，以及被告所為裁處，均無違誤等語。
    並聲明：原告之訴駁回。
四、本院之判斷：
　　原告於109年10月28日14時30分許，駕駛系爭車輛，行經系
    爭地點，因「有違反道路交通管理處罰條例之行為，經交通
    勤務警察制止時，不聽制止」之違規行為，經舉發機關員警
    親眼目睹，而於109年10月28日填製舉發單當場舉發，並記
    載應到案日期為109年11月28日前（原告拒簽收，舉發機關
    遂記明事由與告知事項）。原告嗣於109年11月9日以交通違
    規申訴電子郵件表示不服，經被告轄下基隆監理站向舉發機
    關確認違規屬實，被告乃於110年1月4日作成原處分，依道
    路交通管理處罰條例第60條第1項規定，認原告有「有違反
    道路交通管理處罰條例之行為，經交通勤務警察制止時，不
    聽制止」之違規行為，裁處原告「罰鍰20,000元，吊扣駕駛
    執照6個月」等情，有舉發單、交通違規申訴電子郵件、舉
    發機關109年12月16日新北警汐交字第1094280588號函暨舉
    發機關受理交通違規申訴案件答辯表、攔停資料明細、舉發
    機關員警密錄器影像光碟、原處分裁決書及送達證書等件在
    卷為憑（頁31至43）。而原告不服原處分，提起行政訴訟，
    並以前詞主張，故本件爭點為：被告認定原告於前揭時、地
    有原處分之違規行為，是否有據？原處分認事用法有無違誤
    ？現判斷如下：
(一)按「為維護道路交通安全與暢通，公路或警察機關於必要時
    ，得就下列事項發布命令：一、指定某線道路或某線道路區
    段禁止或限制車輛、行人通行，或禁止穿越道路，或禁止停
    車及臨時停車。…」、「公路主管機關為維護公路設施之完
    整及交通安全，對超過公路設計容許尺寸、載重或易於損壞
    公路之車輛，得限制或禁止其通行。」道路交通管理處罰條
    例第5條第1款、公路法第60條第1項分別定有明文。次按「
    汽車駕駛人，駕駛汽車有下列情形之一，而本章各條無處罰
    之規定者，處新臺幣9百元以上1千8百元以下罰鍰：三、不
    遵守道路交通標誌、標線、號誌之指示。」、「汽車駕駛人
    ，駕駛汽車有違反本條例之行為，經交通勤務警察或依法令
    執行交通稽查任務人員制止時，不聽制止或拒絕停車接受稽
    查而逃逸者，除按各該條規定處罰外，處新臺幣1萬元以上3
    萬元以下罰鍰，並吊扣其駕駛執照6個月…」道路交通管理處
    罰條例第60條第2 項第3款、第60條第1項前段亦有明定。又
    按「本細則依道路交通管理處罰條例第92條第4 項規定訂定
    之。」、「處理違反道路交通管理事件之程序及統一裁罰基
    準，依本細則之規定辦理。前項統一裁罰基準，如附件違反
    道路交通管理事件統一裁罰基準表。」違反道路交通管理事
    件統一裁罰基準及處理細則第1條、第2條第1項、第2 項分
    別亦有明定，是違反道路交通管理事件統一裁罰基準及處理
    細則即係基於法律之授權所訂定。又依上開基準表記載，違
    反道路交通管理處罰條例第60條第1項規定者，汽車駕駛人
    ，駕駛汽車有違反本條例之行為，經交通勤務警察或依法令
    執行交通稽查任務人員制止時，不聽制止者，如係汽車，於
    期限內繳納罰鍰或到案聽候裁決，處罰鍰2萬元，並吊扣其
    駕駛執照6個月。而此裁罰基準經司法院大法官會議釋字第5
    11號解釋認無違背法律保留原則，得為法院裁判時所適用。
(二)揆諸舉發機關員警密錄器影像光碟內容（詳如本判決附件）
    ，可知舉發機關員警係站立於系爭地點執勤，並於錄影時間
    01分55秒至02分01秒間不斷以手勢揮舞、哨音指揮當時正朝
    系爭地點行駛之系爭車輛，令其靠左側路邊之大片空地暫停
    ，甚自路旁走入對向車道以接近系爭車輛，揮手令其靠左停
    車，惟系爭車輛卻於02分01秒時逕自舉發機關員警身旁駛離
    ，並未減速或停留；俟員警驅車追趕，於02分23秒時在前方
    路口處揮手、吹哨、鳴警笛令其停車，系爭車輛方於02分25
    秒後右轉至路旁（汐平路一段、新台五路路口）臨時停車。
    又參錄影時間03分19至05分19秒間，原告自承其當時係駕駛
    營業貨櫃曳引車而無通行證行經系爭地點，且舉發機關員警
    因原告無通行證行經系爭地點，依道路交通管理處罰條例第
    60條第2項第3款規定舉發，原告亦已繳交罰鍰而確定乙情，
    有新北警交字第C00000000號舉發違反道路交通管理事件通
    知單附卷可稽（按：依公路法第60條及道路交通管理處罰條
    例第5條規定，暨新北市大貨車行駛路線及禁行區域圖，大
    貨車禁行如系爭地點所示之管制路段）。由上可知，原告無
    通行證行駛禁止通行路段，卻不聽交通勤務警察制止，從而
    ，其行為構成道路交通管理處罰條例第60條第1項規定至明
    。
(三)原告雖主張：伊當時並未看到員警揮手、吹哨及鳴笛云云。
    惟按行政罰法第7條第1項規定所稱「故意」，係指行為人對
    所有違反行政法上義務之客觀構成要件要素的認知，以及實
    現該構成要件之意志而言。又所謂「過失」，則係指行為人
    對於違反行政法上義務之構成要件事實之發生，雖非故意，
    但按其情節應注意、能注意而不注意，或雖預見其能發生而
    確信其不發生者而言。揆諸附件之內容，員警欲確認系爭車
    輛行經系爭地點有無通行證，不僅已持續抬起左手指揮、吹
    哨，在系爭車輛前方空曠路旁即系爭車輛駕駛人前方視線明
    顯可及之處，以明顯動作對其攔停，且當下系爭車輛與員警
    間復無任何人車或物品阻礙，該路段路幅正常、視距良好，
    僅有系爭車輛一車直行駛來，其車速不快，又與員警間逐漸
    拉近距離，則原告視線毫無可能受到遮蔽，當可視及、聽聞
    前方警員對其揮手、吹哨之舉止，復無不能知悉員警正在對
    其攔查之事實，然原告卻於員警持續揮手、吹哨且接近道路
    指揮系爭車輛，示意其停車之情形下，不顧員警之制止逕自
    向前行駛，直至員警追趕後，原告方於路邊停車，則原告所
    執前詞，顯與常情相悖，已不可採。遑論一般駕駛人駕車上
    路，本應隨時注意車前狀況，原告係具有營業貨櫃曳引車駕
    照之職業駕駛人，對於道路交通法規，更較一般人熟稔，依
    當時狀況，無不能注意之情事，亦如前述，則原告上開主張
    ，殊難憑採。至原告嗣後雖經員警追趕而停車，然此部份自
    無從解免其先前不聽交通勤務警察制止之行政責任。從而，
    被告認原告駕駛系爭車輛於上開時地「有違反道路交通管理
    處罰條例之行為，經交通勤務警察制止時，不聽制止」之違
    規行為，乃以原處分裁罰原告，自屬於法有據。　
五、綜上所述，原告於上開時、地，確有駕駛系爭車輛，無大貨
    車臨時通行證行經管制路線之違規行為，並經舉發機關警員
    當場揮手、吹哨制止，惟原告卻有不聽制止之違規行為，則
    被告以原處分予以裁處，於法核屬有據。原告訴請撤銷原處
    分，為無理由，應予駁回。
六、本件第一審訴訟費用計為300元，應由原告負擔，爰確定第
    一審訴訟費用額如主文第2項所示。
據上論結，原告之訴為無理由，依行政訴訟法第98條第1項前段
、第237條之7、第237條之8第1項，判決如主文。
中　　華　　民　　國　　110 　年　　10　　月　　28　　日
                  行政訴訟庭法  官  曹庭毓
以上正本係照原本作成。
如不服本判決，應於送達後20日內，向本院提出上訴狀，其未表
明上訴理由者，應於提出上訴後20日內向本院補提理由書（均須
按他造人數附繕本），並應繳納上訴費750 元。上訴理由應表明
關於原判決所違背之法令及其具體內容，或依訴訟資料可認為原
判決有違背法令之具體事實。
中　　華　　民　　國　　110 　年　　10　　月　　28　　日
                              書記官  黃婉晴
訴訟費用計算書
項        目              金  額（新臺幣）    備  註
第一審裁判費               300元
合        計               300元

附件：
檔案名稱：Z00000000000_000000000000F.MP4 攝影角度：由舉發機關員警配戴之密錄器朝正前方拍攝 錄影時間：約10分00秒   錄影時間                             錄影內容 00分00秒至01分55秒 畫面一開始，舉發機關員警係停駐於某路段之路邊空地(該路段中央劃設黃虛線，區分兩向車道，道路一側係大片空地、另側則有鐵皮房舍林立)，錄影時間01分55秒時，遠處有一輛營業貨櫃曳引車駛來，員警隨即吹哨兩聲，舉起左手指揮攔停系爭車輛，並伸出食指以手勢指引系爭車輛車駛至上述路邊空地暫停。 01分56秒至02分01秒 系爭車輛仍續前行，至錄影時間01分58秒，員警再次吹哨兩聲，以左手指揮示意系爭車輛路邊停車，系爭車輛均未減速靠邊，並於錄影時間02分01秒時經過員警面前；員警當下雖往道路中間靠近，並再次吹哨，然系爭車輛仍朝前方道路直行，並未減速作停車準備。 02分02秒至05分19秒 錄影時間02分02秒至02分21秒間，員警騎乘警用機車循前方道路追趕系爭車輛，見系爭車輛於前方路口停等紅燈，即於02分23秒時鳴警笛，趨車至系爭車輛左側車頭處，揮手示意系爭車輛至前方靠邊停車。該路口號誌於02分25秒變換為綠燈，員警先朝前方路段騎駛，見系爭車輛右轉，遂倒車追趕系爭車輛，並將機車橫亙於系爭車輛前方，系爭車輛則於轉彎處暫時停車(雙黃燈閃爍)，雙方於錄影時間03分19秒起開始對話，內容大略如下： 員警：我剛攔你，你看不到嗎？我直接在路中間指揮你，你還不聽是什麼意思？ 原告：沒有。我那邊也沒辦法停啊。 員警：怎麼會沒辦法停，你就往旁邊空地靠。我都站在路中間了。 原告：我現在不是停了。 員警：我沒有追過來你會停嗎？ 原告：但我就沒有注意到啊。 員警：我人就站在路中間你都注意不到，那你會注意車前狀況？ 原告：如果我有看到我就去停了。 員警：人在路中間比你，你都看不到，那開車都在看哪邊？你車這麼高，我剛距離你100公尺時，就站在那裡比你了。 原告：而且很危險。 員警：我人站在路中間都不怕危險了，你怕什麼危險。你有通行證嗎？公司有申請嗎？ 原告：我沒有通行證。走這條路就是有通行證才走啊，我有通行證你就不用攔我了，我就不用停車了。 05分20秒至10分00秒止 嗣於錄影時間05分20秒至08分05秒間，雙方就原告既無通行證，何以遭員警攔停乙事爭執不休，經員警多次表明其不會知道原告有無將通行證放在車內，故其攔停系爭車輛，目的即係檢查系爭車輛有無通行證，但系爭車輛經數次攔停均未停車受檢，故就原告未帶通行證、不服稽查部分，員警均予開罰等語。原告則猶有不服，表示員警突然出現，伊先前並未看到，係遭員警攔停才看到等語。後錄影時間08分05秒至10分00秒間，雙方未續對話，舉發機關員警則掣單舉發，錄影復即終了。